【裁判字號】    99,上訴,1093
【裁判日期】    991222
【裁判案由】    毒品危害防制條例
【裁判全文】
臺灣高等法院臺南分院刑事判決        99年度上訴字第1093號
上訴人即被告  薛凱義
上列上訴人即被告因違反毒品危害防制條例案件，不服臺灣臺南
地方法院99年度訴字第1159號中華民國99年10月11日第一審判決
（起訴案號：臺灣臺南地方法院檢察署99年度毒偵字第1475號）
，提起上訴，本院判決如下：
    主  文
上訴駁回。
    理  由
一、按不服地方法院之第一審判決而上訴者，應向管轄第二審之
    高等法院為之。提起上訴，應以上訴書狀提出於原審法院為
    之。上訴書狀應敘述具體理由。第二審法院認為上訴書狀未
    敘述理由者，應以判決駁回之。刑事訴訟法361條第1項、第
    2項、第350條及第367條前段分別定有明文。而所謂不服第
    一審判決之具體理由，必係依據卷內既有訴訟資料或提出新
    事證，指摘或表明第一審判決有何採證認事、用法或量刑等
    足以影響判決本旨之不當或違法，而構成應予撤銷之具體事
    由，始克當之（例如：依憑證據法則具體指出所採證據何以
    不具證據能力，或依憑卷證資料，明確指出所為證據證明力
    之判斷如何違背經驗、論理法則）；倘僅泛言原判決認定事
    實錯誤、違背法令、量刑失之過重或輕縱，而未依上揭意旨
    指出具體事由，或形式上雖已指出具體事由，然該事由縱使
    屬實，亦不足以認為原判決有何不當或違法者（例如：對不
    具有調查必要性之證據，法院未依聲請調查亦未說明理由，
    或援用證據不當，但除去該證據仍應為同一事實之認定），
    皆難謂係具體理由，俾與第二審上訴制度旨在請求第二審法
    院撤銷、變更第一審不當或違法之判決，以實現個案救濟之
    立法目的相契合，並節制濫行上訴（最高法院97年度台上字
    第892號刑事判決意旨參照）。
二、本件上訴意旨略以：
  (一)上訴人因涉毒品危害防制條例案件，經臺灣臺南地方法院判
    處有期徒刑10月，刑責顯然過重。
  (二)查海巡署會同臺南市警察局第一分局偵查隊於99年6月14日
    前往上訴人工作之公司帶同上訴人至第一分局製作筆錄，以
    查明0000000000號之手機是否為上訴人所使用。惟被告於警
    詢中另坦承綽號「阿和」者於99年6月12日前來被告住處，
    提供摻有海洛因之香菸供上訴人施用兩口，被告即遭採尿送
    辦。上訴人於警詢中已主動自白坦承有吸食毒品海洛因。
  (三)上訴人自97年3月11日起至成大醫院接受美沙酮替代療法戒
    毒，現正持續治療中，效果良好，已將毒癮徹底戒除。上訴
    人亦痛下決心，欲徹底遠離毒品，被告於99年10月21日接受
    尿液檢測，已呈嗎啡陰性反應，有國立成功大學醫學院附設
    醫院診斷證明書一份為證。
  (四)又上訴人前於97年2月23日經減刑獲釋返回社會未久後，即
    於97年4月21日至坤成實業廠股份有限公司任職迄今，於99
    年6月12日涉案，依法應可獲得緩起訴，並接受美沙酮替代
    療法戒癮處分。再者，被告父母與兄長分別領有極重度及中
    度殘障手冊，僅靠上訴人工作維持家計及照料生活起居，為
    此提起上訴，懇請鈞院重新審理，從輕量刑，抑或易科罰金
    ，使上訴人得以繼續工作，予上訴人自新之機會云云。
三、原審因被告就被訴事實為有罪之陳述，並聽取被告之意見後
    ，裁定依簡式審判程序審理，據以判決認定上訴人即被告有
    施用第一級毒品犯行，係依憑被告於原審訊問時之自白、長
    榮大學99年7月2日出具之確認報告、尿液檢體委驗單（見警
    卷第10、12頁）及原審電話紀錄表（見原審卷第24頁）各一
    件附卷可稽。而被告於92年6月20日（原判決理由欄誤載為
    90年8月5日）經強制戒治執行完畢釋放後，又於5年內之95
    年間，復因施用毒品案件，經依法追訴處罰之情，有臺灣高
    等法院被告前案紀錄表在卷可佐，顯見其再犯率甚高，原實
    施之強制戒治，已無法收其實效，而無五年戒斷期之存在，
    是被告再犯本件施用第一級毒品之罪，自應依法追訴處罰。
    另被告有如原判決所示之有期徒刑執行完畢紀錄，有臺灣高
    等法院被告前案紀錄表可按，其於有期徒刑之執行完畢後五
    年內，故意再犯本件有期徒刑以上之施用第一級毒品罪，為
    累犯，應依刑法第47條第1項之規定加重其刑。經核原判決
    已敘述其所憑之證據及其認定之理由。復敘明審酌海洛因戕
    害身心，而被告前因施用毒品經送強制戒治及刑罰處分後，
    猶不思戒絕革除惡習，再為本件犯罪，顯未因前所受強制戒
    治及刑罰處分而記取教訓，惟其施用毒品所生危害，實以自
    戕身心健康為主，對於他人生命、身體、財產等法益，尚無
    明顯而重大之實害，兼衡其素行、國中畢業之智識程度、現
    有固定職業（有被告檢附之在職證明可佐），並有父母兄長
    賴其扶養照顧之家庭經濟狀況及犯罪後坦承犯行，並仍持續
    自費戒除毒癮（有被告之診斷證明書）等一切情狀，量處有
    期徒刑10月，已與被告之罪責相當，檢察官具體求處有期徒
    刑1年8月，尚嫌過重等語。從形式上觀察，原判決並無判決
    違背法令之情形存在，量刑亦屬妥適，並無不當。
四、按量刑之輕重，係屬事實審法院得依職權自由裁量之事項，
    苟以被告之責任為基礎，復已斟酌刑法第57條各款所列情狀
    而為刑之量定，復未逾越法定刑度，不容任意指為違法（最
    高法院96年台上字第7018號判決意旨參照）。經查，被告上
    訴意旨所指已坦承犯行、有正當工作、家中境況及持續進行
    替代療法治療等各項科刑事由，均經原審詳為審酌，並於判
    決中敘明。則原判決既已詳細記載其審酌科刑之一切情狀之
    理由，復無逾越法定刑度，或濫用自由裁量權限，所處刑度
    亦屬妥適，並無不當或違法之情形。被告上訴意旨徒以原審
    量刑失之過重或輕縱為由，而未具體指摘或表明原判決有何
    認定事實錯誤、違背法令或量刑等足以影響判決本旨之不當
    或違法，難謂已具體提出上訴理由。揆諸上開說明，本件上
    訴未敘述具體理由，其上訴不合法，應予駁回，並不經言詞
    辯論為之。
五、依刑事訴訟法第367條前段、第372條，判決如主文。
中    華    民    國    99    年    12    月    22    日
                  刑事第六庭    審判長法  官  董武全
                                      法  官  賴純慧
                                      法  官  林英志
以上正本證明與原本無異。
如不服本判決應於收受送達後10日內向本院提出上訴書狀，其未
敘述上訴理由者，並得於提起上訴後10日內向本院補提理由書（
均須按他造當事人之人數附繕本）「切勿逕送上級法院」。
                                      書記官  魏安里
中    華    民    國    99    年    12    月    22    日

司法院資訊處製作；財團法人民間司法改革基金會備份。
